【裁判字號】    97,裁,3586
【裁判日期】    970717
【裁判案由】    土地徵收補償
【裁判全文】
最  高  行  政  法  院  裁  定
                                      97年度裁字第3586號
抗  告  人  甲○○
                    送達代收人.
上列抗告人因與相對人新竹縣政府、內政部、臺北高等行政法院
間土地徵收補償事件，對於中華民國96年8月31日臺北高等行政
法院95年度訴字第3584號裁定，提起抗告，本院裁定如下︰
    主  文
抗告駁回。
抗告訴訟費用由抗告人負擔。
    理  由
一、按抗告法院認抗告為不合法或無理由者，應為駁回抗告之裁
    定。
二、本件原裁定以：抗告人認土地徵收補償費偏低，不服相對人
    新竹縣政府民國95年7月3日府地徵字第0950081594A號函通
    知，於95年7月31日向相對人新竹縣政府提出「異議之訴願
    書」2紙，經相對人新竹縣政府於95年8月8日轉呈內政部，
    並副知水利署，內政部於95年8月14日函請相對人新竹縣政
    府依訴願法第58條之規定處理，相對人新竹縣政府乃就抗告
    人之書面異議查處，並於95年8月16日以府地徵字第0950104
    738號函將查處情形通知抗告人，依土地徵收條例第18條、
    第22條之規定，相對人新竹縣政府既已就抗告人之書面異議
    查處，並於95年8月16日將查處情形通知抗告人，抗告人如
    仍有不服，自應循序提出合法之復議及訴願程序，惟查抗告
    人不爭其未依上開查處通知函之教示提出復議及訴願，是抗
    告人對於相對人新竹縣政府之起訴，自非合法，應予以駁回
    。
三、抗告意旨略謂：抗告人不服相對人新竹縣政府查處地價偏低
    的補償處分，而在提起訴願前未先向地價評議委員會提出復
    議，實因土地徵收條例第22條第1項關於異議之規定，在文
    義上不明確云云。經核「土地權利關係人對於第18條第1項
    之公告有異議者，應於公告期間內向該管直轄市或縣(市)主
    管機關以書面提出。該管直轄市或縣(市)主管機關接受異議
    後應即查明處理，並將查處情形以書面通知土地權利關係人
    。」、「被徵收土地權利關係人對於徵收補償價額不服前項
    查處情形者，該管直轄市或縣(市)主管機關得提請地價評議
    委員會復議，土地權利關係人不服復議結果者，得依法提起
    行政救濟。」為土地徵收條例第22條第1項、第2項所明定。
    是於公告期間內書面異議之提出，為對於原補償處分不服之
    先行程序，如未經提出異議，並循序提出合法之復議及訴願
    程序，其訴請撤銷原補償處分，即非合法。本件抗告人既未
    對相對人新竹縣政府之查處結果通知提出復議及訴願，原裁
    定以其起訴不合法予以駁回，自無不合。抗告意旨執其對法
    律之不知或誤解，求予廢棄，為無理由，應予駁回。又原裁
    定之被告係新竹縣政府及經濟部水利署，抗告人另列非原裁
    定當事人之內政部及臺北高等行政法院為相對人，亦與法不
    合，應併予駁回。
四、據上論結，本件抗告為一部不合法、一部無理由。依行政訴
    訟法第104條、民事訴訟法第95條、第78條，裁定如主文。
中    華    民    國    97    年    7     月    17    日
                    最高行政法院第四庭
                        審判長法官  鍾  耀  光
                              法官  楊  惠  欽
                              法官  姜  仁  脩
                              法官  王  德  麟
                              法官  黃  清  光
以  上  正  本  證  明  與  原  本  無  異
中    華    民    國    97    年    7     月    18    日
                              書記官  黃  淑  櫻


司法院資訊處製作；財團法人民間司法改革基金會備份。
